臺灣橋頭地方法院刑事判決　
111年度易字第145號
公  訴  人  臺灣橋頭地方檢察署檢察官      
被      告  張炎生
選任辯護人  王家鈺法扶律師
上列被告因竊盜案件，經檢察官提起公訴（110年度偵字第15861
號），本院判決如下：
    主  文
張炎生犯毀壞門扇竊盜罪，處有期徒刑壹年。未扣案之犯罪所得
新臺幣肆萬元沒收，於全部或一部不能沒收或不宜執行沒收時，
追徵其價額。
    事  實
一、張炎生意圖為自己不法之所有，基於毀壞門扇竊盜之犯意，
    於民國110年10月24日0時12分許，徒步至高雄市路○區○○路0
    ○00號陳○○所經營之「小南便當路竹店」，以不詳方式撬開
    鐵製後門門縫，造成鐵製後門損壞因而得以開啟（毀損部分
    未據告訴），入內竊得陳○○所有、放置於未上鎖之辦公桌抽
    屜及事務櫃內之現金新臺幣（下同）4萬元，得手後旋即逃
    逸。嗣陳○○發覺遭竊報警處理，經警調閱現場附近監視器錄
    影畫面，始循線查獲。
二、案經陳○○訴由高雄市政府警察局湖內分局報告臺灣橋頭地方
    檢察署偵查起訴。
    理  由
一、按被告以外之人於審判外之言詞或書面陳述，除法律有規定
    者外，不得作為證據；又被告以外之人於審判外之陳述，雖
    不符合同法第159條之1至第159條之4之規定，但經當事人於
    審判程序同意作為證據，法院審酌該言詞陳述或書面陳述作
    成時之情況，認為適當者，亦得為證據。當事人、代理人或
    辯護人於法院調查證據時，知有第159條第1項不得為證據之
    情形，而未於言詞辯論終結前聲明異議者，視為有前項之同
    意，刑事訴訟法第159條第1項及第159條之5分別定有明文。
    查本案言詞辯論終結前，檢察官、被告及辯護人均未就本判
    決所引用之各該被告以外之人於審判外之陳述及所調查之證
    據主張有刑事訴訟法第159條第1項不得為證據之情形（見本
    院易字卷第139、195頁），本院審酌該證據作成時並無違法
    及證明力明顯過低之瑕疵等情況，認為適當，應有證據能力
    。至於所引其餘非屬供述證據部分，既不適用傳聞法則，亦
    非公務員違背法定程序所取得，依刑事訴訟法第158條之4反
    面解釋，同具證據能力。
二、訊據被告固坦承案發時有自其當時居住之社團法人臺南市新
    扶小羊關懷協會（下稱小羊之家）至沙崙火車站乘車一情，
    然矢口否認有何毀壞門扇竊盜犯行，辯稱：我當日是去臺南
    火車站，並沒有去路竹，監視錄影畫面中之人並不是我，我
    並未去過案發地點，且案發現場亦無指紋；我自己有錢沒有
    必要偷竊；我不懂得拒絕夜間訊問，警詢所述是我在沉睡中
    承認；我在臺南火車站過夜，大約4點還在附近超商買東西
    云云。
三、認定被告犯罪之證據及所憑理由
　　㈠經查，被告自承110年10月23日19時44分許自其當時居住之
      址設臺南市○○區○○○路○段00號之小羊之家外出，身著白色
      上衣(其上有黑色線條之倒三角圖案)、藍色牛仔長褲、手
      提白色塑膠袋、鞋為黑色底部有白色邊條之人即為其本人
      （見本院審易字卷第143頁），小羊之家亦函覆稱附件中
      照片之人為被告（見本院易字卷第79頁）。該人於同日20
      時8分許抵達臺南沙崙火車站，被告就此亦陳稱有去沙崙
      火車站搭火車等語（見本院審易字卷第201頁），並自承
      警卷第37頁上方自沙崙火車站進站之人為其本人（見本院
      易字卷第202頁），故已可認被告確有身著白色上衣(其上
      有黑色線條之倒三角圖案)、藍色牛仔長褲、手提白色塑
      膠袋、鞋為黑色底部有白色邊條，自小羊之家前往沙崙火
      車站。又小南便當路竹店遭竊之情形，據告訴人陳○○於警
      詢時證述明確（見警卷第7至20頁），復有監視器影像截
      圖照片、竊案現場照片、監視器影像光碟、高雄市政府警
      察局湖內分局110年12月23日高市警湖分偵字第110728402
      00號函暨檢附之職務報告、刑案現場勘查報告等在卷可稽
      （見警卷第21至59頁、本院審易字卷第83至109頁），此
      部分事實均可先予認定。
　　㈡而經承辦員警調閱沿路監視器畫面，該身著白色上衣(其上
      有黑色線條之倒三角圖案)、藍色牛仔長褲、手提白色塑
      膠袋之人於同日21時56分自路竹火車站出站後即進入該站
      廁所，將上衣更換為白色上衣(其上有黑色正方形圖案)，
      仍著同褲型及鞋款，該人復於同日22時2分許步行至高雄
      市路○區○○路000號對面車庫，而未見其手上有任何物品，
      可信應係將替換衣物藏匿於該處。該人又於同日23時22分
      至54分許在高雄市路竹區新民路上徘徊，並於翌（24）日
      0時12分在案發地點出沒，於同日凌晨1時39分許返回上開
      車庫，有監視器影像截圖可考。自上開不間斷之監視器影
      像畫面，可證行竊之人穿著與被告變裝後之穿著相同，均
      為身著白色上衣(圖樣為黑色正方形)、藍色牛仔褲、黑鞋
      底部有白色邊條，故行竊之人即為被告，僅是以更換衣物
      之方式避免遭追查。
　　㈢又被告自承門號0000000000號行動電話為其所持用（見本
      院審易字卷第201頁），而該門號行動電話之基地台位於1
      10年10月23日19時52分許在臺南市歸仁區(即小羊之家所
      在地)，於翌(24)日1時10分許則在高雄市路竹區，有中華
      電信查詢通聯資料可佐（見本院審易字卷第173頁），是
      其行動電話之軌跡亦與前述監視器影像畫面相符，可徵前
      往案發地點行竊之人，確為被告無訛。被告上開竊盜犯行
      ，業據其於警詢、偵查時坦承不諱（見警卷第9至15頁、
      偵卷第9至11頁），雖於審判中翻異，惟有上開通聯資料
      可佐，應以偵查中之供述較可採信。
　　㈣被告雖以前詞置辯，然查：
　　　⒈被告雖辯稱其並未前往路竹，監視器畫面中之人並非其
        云云，然其行動電話之基地台位置明確顯示其於110年1
        0月24日1時許在高雄市路竹區，已如前述；而上開監視
        器畫面自被告進入沙崙火車站、抵達路竹火車站並進入
        廁所更換衣著，再前往車庫藏放衣物並至案發地，影像
        接續而可認係同一人，被告當晚行程即為刻意變裝至小
        南便當路竹店行竊，所辯顯非可採。至現場未採得指紋
        ，固有職務報告可參（見本院審易字卷第85頁），惟未
        能採得指紋之原因不一，諸如犯罪後刻意抹去或係戴手
        套避免犯罪跡證遭發現均有可能，是現場雖未採得被告
        之指紋，亦不足為被告有利之認定，被告執而主張其非
        行竊之人云云，不足採信。
　　　⒉被告雖否認其警詢自白云云，惟查：
　　　　⑴製作警詢時間雖為晚間7時許，但被告明確表示同意夜
          間訊問並簽名為證（見警卷第10頁），亦未曾要求停
          止詢問或表明想要休息之情。過程中被告雖偶有閉上
          眼睛、用手捏眉間之舉，但均快速應答員警提問，並
          同時吃著便當，是以其當時反應之速度並無遲疑，對
          於員警問題能夠理解及給予對應之回答，用語並未含
          糊不清，甚至能夾取菜餚一邊咀嚼吞嚥，顯然並無陷
          入沉睡之情。又員警詢問過程係一問一答，且全程錄
          影係連續無中斷，有勘驗筆錄可參（見本院易字卷第
          135至138頁）。況被告於翌日上午9時50分進行偵訊
          時，業已經過整夜充分休息，亦為相同之承認犯罪之
          供述，益徵被告於警詢中所為陳述縱有閉目似露疲態
          之情，然其所為陳述之內容並未受此影響，與其後檢
          察官訊問時所為之陳述，均應認為係出於其任意性所
          為之陳述。
　　　　⑵製作警詢筆錄過程，警方詢問110年10月24日「小南便
          當路竹店」後門遭破壞是否你所為、失竊4萬元是否
          你所為？被告分別回答「是」、「不清楚忘記了」，
          警方為釐清其意思，復再詢問「你所謂的不清楚忘記
          了，是指什麼？是指不知道拿了多少錢？」、「不確
          定是不是四萬元，就是有拿？」，被告稱「對，忘記
          時間，但確實有作。」，警方復再向被告確認「你確
          實有去破壞後門，進去竊取新台幣？」、「你確實有
          進去行竊，但這四萬塊你不知道是多少錢，是不是這
          樣？」、「你忘記是不是四萬元，但有去竊取金錢？
          」，被告均稱是或對，並稱自己是步行前往、忘記以
          何方式進入。警方再提示所調閱之監視錄影畫面供被
          告辨認，被告均表示監視器錄影畫面之人均為其本人
          ，時間沒注意，我進去偷金錢，我有精神上憂慮，希
          望對我從輕量刑等語，經本院勘驗在案（見本院易字
          卷第135至138頁）。可見被告僅是就細節無法清楚記
          憶，但就其涉犯本案坦承不諱，過程中並無警方誘導
          、疲勞訊問或有任何不正訊問之情。
　　　⒊被告雖於110年10月23日14時12分、32分、47分、15時22
        分許分別在臺南市北區公園路128之7號之土地銀行北台
        南分行櫃員機提領1萬元、1萬5,000元、1萬元、1萬元
        （合計4萬5,000元），並於翌(24)日凌晨3時38分、39
        分分別存回2萬5,000元及1萬9,000元（合計4萬4,000元
        ），有台北富邦商業銀行股份有限公司新店分行111年5
        月20日北富銀新店字第1110000043號函、臺灣土地銀行
        股份有限公司111年6月1日總電自字第1110012010號函
        可考（見本院審易字卷第223至225、233頁），此部分
        事實固可認定。被告就此雖辯稱其自己就有錢何必行竊
        云云，然行竊之動機本非一定是本身無資力，自不能以
        被告帳戶內尚有存款即認無可能為被告所為。又被告就
        當日提款之事由雖稱係為了要找房子付訂金云云（見本
        院易字卷第202、203頁），然又自承係翌日即24日早上
        才去跟別人簽約等語（見本院易字卷第203頁），則其1
        10年10月23日晚間之行蹤即與其是否找房簽約完全無關
        。況且被告究是向何人接洽、至何處簽約等情，被告均
        語焉不詳，亦未能提出何佐證，實難認其所言屬實。
　　　⒋至被告雖主張其於110年10月24日4時許在臺南火車站附
        近之統一便利商店修齊門市及北門門市消費，可證明其
        係至台南火車站云云。然上開門市之監視器畫面已遭覆
        蓋，無從確認被告是否有至上址消費，有職務報告及檢
        附之查訪紀錄表可憑（見本院審易字卷第85、105、107
        頁），縱認被告確有至上開門市消費，然案發之小南便
        當店路竹店至修齊門市或北門門市之最短車程距離分別
        僅17.5公里、19.6公里，車程僅需40分鐘左右，有GOOG
        LE地圖資料兩份可佐（見本院審易字卷第121至123、12
        5頁），被告自可消費竊得之款項或其身上攜帶之現金
        乘車返回臺南，是本院無法認定被告有不在場證明而為
        有利於被告之認定。
　　㈤綜上，本案事證明確，被告上開所辯均無可採，被告犯行
      堪以認定，應依法論科。　　
四、論罪科刑
　　㈠按刑法第321條第1項第2款所謂「毀越」係指毀損或越進而
      言，毀而不越，或越而不毀，均得依該條款處斷，不以二
      者兼而有之為必要，故應區分行為人之行為態樣究係「毀
      越」或「毀而不越」或「越而不毀」，不能概以毀越論之
      。而所謂「越進」應解為超越或踰越而進，若啟門入內即
      非可謂之越進。行為人毀壞門扇伸手入內行竊，固可構成
      毀越之態樣，但如毀壞門扇而伸手入內打開門鎖而再啟門
      入室竊盜，其行為應僅該當於「毀壞」之態樣，而非「毀
      越」（最高法院22年度上字第454號判決要旨參照）。再
      所謂門扇係指分隔住宅或建築物內外之間之出入口大門而
      言。查現場鐵門遭不詳方式撬開門縫，能開啟門扇，有現
      場照片可查（見警卷第21、23頁），態樣應屬「毀壞門扇
      」。核被告所為，係犯刑法第321條第1項第2款之毀壞門
      扇竊盜罪。公訴意旨認被告係犯刑法第320條第1項之竊盜
      罪嫌，尚有未洽，惟其起訴之社會基本事實同一，且本院
      已當庭告知被告（見本院易字卷第194頁），無礙被告之
      訴訟防禦權，爰依法變更起訴法條。
　　㈡至於被告雖於警詢時表示其有精神上的情況等語（見警卷
      第14頁），然其於警詢、偵訊時能能詳細供述犯案經過，
      甚至知悉犯案時須變裝遮掩，本即未見被告有何心智缺陷
      或判斷行為違法性及依辨識而行為之能力顯著減低之情形
      。又經本院向被告及其辯護人確認是否有主張刑法第19條
      之適用，被告之辯護人亦表示不主張（見本院易字卷第16
      0頁），故並無另行審酌本案有無刑法第19條不罰或減輕
      其刑規定之必要，併此敘明。
　　㈢爰審酌被告不思自食其力，為遂其圖取不法利益之犯罪動
      機、目的，而為上開犯行，且於本院審理時飾詞否認犯行
      ，亦未賠償告訴人之犯後態度，兼衡告訴人所受財產損害
      程度、犯罪手段、情節。被告前有多次竊盜之前案紀錄，
      有其臺灣高等法院前案紀錄表可查，因本案檢察官除前案
      紀錄表外未提出其他證據，即無從認定被告有累犯之適用
      ，本院將前科素行列為刑法第57條之審酌事項。並審諸其
      於本院審理時所述國中畢業之智識程度，入監前從事鋸樹
      、鋤草之工作，月收入約2萬7,000元至2萬9,000元，未婚
      無子、無須扶養對象之生活狀況等一切情狀（見本院易字
      卷第205頁），量處如主文所示之刑。
五、按犯罪所得，屬於犯罪行為人者，沒收之。於全部或一部不
     能沒收或不宜執行沒收時，追徵其價額。又犯罪所得已實
    際合法發還被害人者，不予宣告沒收或追徵，刑法第38條之
    1第1項前段、第3項、第5項分別定有明文。查被告竊得之4
    萬元，為其犯罪所得，並未扣案亦未實際發還告訴人，應依
    刑法第38條之1第1項前段、第3項規定宣告沒收，並於全部
    或一部不能或不宜執行沒收時，追徵其價額。　　
據上論斷，應依刑事訴訟法第299條第1項前段、第300條，判決
如主文。
本案經檢察官曾財和提起公訴，檢察官鍾葦怡到庭執行職務。
中　　華　　民　　國　　111 　年　　9 　　月　　20　　日
                  刑事第二庭    法　官  王奕華
以上正本證明與原本無異。
如不服本判決應於收受判決後 20 日內向本院提出上訴書狀，並
應敘述具體理由。其未敘述上訴理由者，應於上訴期間屆滿後20
 日內向本院補提理由書 (均須按他造當事人之人數附繕本)「切
勿逕送上級法院」。
中　　華　　民　　國　　111 　年　　9 　　月　　20　　日
                                書記官  莊琬婷
附錄論罪科刑法條
刑法第321條
犯前條第 1 項、第 2 項之罪而有下列情形之一者，處 6 月以
上 5 年以下有期徒刑，得併科 50 萬元以下罰金：
一、侵入住宅或有人居住之建築物、船艦或隱匿其內而犯之。
二、毀越門窗、牆垣或其他安全設備而犯之。
三、攜帶兇器而犯之。
四、結夥三人以上而犯之。
五、乘火災、水災或其他災害之際而犯之。
六、在車站、港埠、航空站或其他供水、陸、空公眾運輸之舟、
    車、航空機內而犯之。
前項之未遂犯罰之。